【裁判字號】    95,台上,5275
【裁判日期】    950922
【裁判案由】    誣告
【裁判全文】
最高法院刑事判決            九十五年度台上字第五二七五號
上  訴  人  甲○○
上列上訴人因誣告案件，不服台灣高等法院中華民國九十五年六
月八日第二審判決（九十五年度上訴字第一０八九號，起訴案號
：台灣台北地方法院檢察署九十四年度偵字第六六二二號），提
起上訴，本院判決如下：
    主  文
上訴駁回。
    理  由
按刑事訴訟法第三百七十七條規定，上訴於第三審法院，非以判
決違背法令為理由，不得為之。是提起第三審上訴，應以原判決
違背法令為理由，係屬法定要件。且必須依據卷內資料為具體指
摘，並足據以辨認原判決已具備違背法令之形式，始屬相當。如
果上訴理由書狀並未依據卷內訴訟資料，具體指摘原判決不適用
何種法則或如何適用不當，或所指摘原判決違法情事，顯與法律
規定得為第三審上訴理由之違法情形，不相適合時，均應認其上
訴為違背法律上之程式，予以駁回。本件原判決撤銷第一審關於
諭知上訴人無罪之判決，改判論上訴人甲○○以意圖他人受刑事
處分，向該管公務員誣告罪，判處有期徒刑肆月。係依憑上訴人
於檢察官偵查、第一審暨原審審理時坦承：西村利典叫伊在辦公
室等候，伊太太打電話通知，他們派人至店內搬貨，林晨吉、蘇
惟書限制伊於辦公室內，由陳月鳳訂前往高雄之機票，伊以抽煙
為由，趁機由樓梯離去，因西村利典找人強押伊去高雄，伊乃提
出妨害自由之告訴；並參酌告訴人西村利典於偵查時指稱：上訴
人主動要與業務員至高雄拿貨，但中途消失，致前往高雄未成行
；證人蘇惟書於第一審審理時證述：上訴人係公司業務代表，因
營業帳款受公司質疑，乃表示有些東西在其妻店裡，有些在高雄
，有些在其車上，為了查明，且基於善意，乃請上訴人自行將貨
物搬回公司會議室清點，上訴人自行提起公司之貨在三個地方，
有一些在高雄，伊等並未強制上訴人前往，因上訴人失蹤，即不
了了之；證人林晨吉於第一審審理時證謂：上訴人說高雄有店，
伊等與其討論是否可將高雄之貨抵應收帳款，且討論是否可與其
一同前往高雄，但中場休息後，上訴人就未在公司；證人陳月鳳
於第一審審理時證以：當時伊係星辰表之副理，負責財務，上訴
人積欠公司貨款新台幣（下同）四百多萬元，其曾提及車上有貨
，後在公司談到高雄還有貨要抵，但沒有結論，至休息時間，上
訴人說要去洗手間，隨即不告而別各等語，及卷附民國八十七年
一月六日告訴狀等證據資料，而為論斷，已詳敘其所憑之證據及
認定之理由。而以上訴人辯稱：西村利典強迫伊至高雄取貨，伊
並未陳述已將伊押至高雄。惟西村利典有限制伊於辦公室內，同
時派蘇惟書去伊太太之店裡要強制將貨物取走，後因蘇惟書帶人
至伊太太店裡，伊太太打電話來，伊乃藉口要去上廁所，乘機跑
掉，伊僅將事情報告檢察官，請其調查，並無誣告云云，為飾卸
之詞，不足採取，在理由內依憑卷證資料，詳加指駁；並說明：
（一）上訴人當時自承高雄有貨，雙方縱有提及以其在高雄之貨
物抵債或公司人員陪同上訴人至高雄取貨之事，惟隨即乘機逃溜
，告訴人實際上並未強要上訴人去高雄取貨抵債，亦未正式指派
公司人員陪同赴高雄取貨，顯無任何實證足以證實西村利典有妨
害其自由而強押至高雄取貨之行為。（二）上訴人就其未被強押
至高雄取貨乙節，係其親身經歷之事，自無誤認行動自由遭拘束
之可能，竟虛構事實具狀向檢察官申告西村利典強押其至高雄取
貨，指摘西村利典妨害自由，又明知上情，竟向檢察官誣指西村
利典強押其至高雄取貨，其有使西村利典受刑事處分之不法意圖
至明之理由。從形式上觀察，原判決並無違法之情形存在。上訴
意旨略稱：（一）本案業經鈞院以九十三年度台上字第五０八０
號判決撤銷，而諭知伊無罪確定；台灣台北地方法院檢察署檢察
官竟另行起訴，原審應諭知免訴之判決，竟判處徒刑，顯然違背
法令。（二）本案西村利典自偵查迄至原審審理時，均未出庭，
所委任之律師，亦無西村利典親筆簽名委任狀，顯然違法，原審
法院竟置之不理，依刑事訴訟法第三百七十九條第一項第五款規
定，自屬當然違背法令。（三）本案原審承辦法官陳正雄、許錦
印等再行審理本案，已違反同法第十七條第一項第八款、第十八
條第一項第二款規定，應自行迴避，不得執行職務，竟參與審判
，其判決當然違背法令等語。惟查：（一）本院九十三年度台上
字第五０八０號判決係以台灣台北地方法院檢察署檢察官認上訴
人虛構西村利典未得其同意強取其車內貨物而向該署具狀告訴西
村利典妨害自由等情，而於八十七年七月三十日以該署八十七年
度偵字第一一０九號提起公訴。並未就上訴人「虛構西村利典於
八十七年一月二日，強押其至高雄取貨，涉有妨害自由罪嫌」等
情提起公訴，是原判決（指原審九十三年度上更(一)字第三二號判
決）如認上訴人涉有「虛構事實告訴西村利典於八十七年一月二
日，強押其至高雄取貨，涉有妨害自由罪嫌」，亦應移由檢察官
另行起訴，法院始得加以裁判，因而將原審上開更審判決關於有
罪部分撤銷，有卷附本院九十三年度台上字第五０八０號判決一
紙可考（見本院九十三年度台上字第五０八０號卷第三十一頁）
，顯非諭知上訴人無罪確定。又西村利典於九十五年四月十日原
審審理時，委任劉慧君擔任其告訴人代理人，並蓋有委任人西村
利典印章等情，亦有卷附刑事委任狀一紙足憑（見原審卷第二十
七頁），雖委任狀係記載選任受任人為第二審辯護人，而稍有瑕
疵，但其意係委任劉慧君律師擔任其告訴代理人，上訴意旨執此
爭執，顯非依據卷內訴訟資料所為指摘，自不得為第三審上訴之
適法理由。（二）按刑事訴訟法第十七條第八款所謂推事曾參與
前審之裁判應自行迴避者，係指其對於當事人所聲明不服之裁判
，曾經參與，按其性質，不得再就此項不服案件執行裁判職務而
言，至推事曾參與第二審之裁判，經上級審發回更審後，再行參
與，其前後所參與者，均為第二審之裁判，與曾參與當事人所不
服之第一審裁判，而再參與其不服之第二審裁判者不同，自不在
應自行迴避之列。本件更審判決前後之法官中（即原審八十八年
度上訴字第二七六四號、九十五年度上訴字第一０八九號），雖
審判長陳正雄、法官許宗和、許錦印均屬相同，惟上開三人所參
與者，既均為第二審之裁判，揆諸前開說明，自不屬法定應行迴
避之原因；又同法第十八條第二款規定：當事人遇推事有前條（
指第十七條）以外情形，足認其執行職務有偏頗之虞者，得聲請
推事迴避。上訴人於本案原審（即九十五年度上訴字第一０八九
號）調查、審理時，並未以法官執行職務有偏頗之虞，而聲請迴
避，上訴意旨主張本件有法定迴避原因，原判決有違背法令之情
事，顯與法律規定得為第三審上訴理由之違法情形不相適合。其
餘上訴意旨，並未依據卷內訴訟資料具體指明原判決如何違背法
令，且係對無關判決主旨之枝節問題爭辯，自難認已符合首揭法
定之第三審上訴要件。其上訴違背法律上之程式，應予駁回。
據上論結，應依刑事訴訟法第三百九十五條前段，判決如主文。
中    華    民    國  九十五  年    九    月  二十二  日
                      最高法院刑事第六庭
                          審判長法官  林  增  福
                                法官  邵  燕  玲
                                法官  張  清  埤
                                法官  陳  世  雄
                                法官  陳  朱  貴
      本件正本證明與原本無異
                                      書  記  官
中    華    民    國  九十五  年    九    月  二十七  日
                                                      Ｋ


司法院資訊處製作；財團法人民間司法改革基金會備份。
